【裁判字號】    88,訴,279
【裁判日期】    900316
【裁判案由】    業務過失致死
【裁判全文】
臺灣新竹地方法院刑事判決                          八十八年度訴字第二七九號
    公  訴  人  臺灣新竹地方法院檢察署檢察官
    被      告  丙○○
                丁○○
                戊○○
                庚○○○
                辛○○○
                己○○
    共      同
    選任辯護人  朱昌碩律師
右列被告等因業務過失致死案件，經檢察官向本院提起公訴（八十五年度偵字第五九
五七號），經本院以八十五年度訴字第七一一號判決移
該院以八十八年度訴字第六七號判決移
    主  文
丙○○、丁○○、戊○○、庚○○○、辛○○○、己○○從事業務之人，因業務上之
過失致人於死，各處有期徒刑參月。如易科罰金，均以參佰元折算壹日。
    事  實
一、丙○○、丁○○、戊○○、庚○○○、辛○○○、己○○六人與黃朝旺（黃朝旺
    部分經判處有期徒刑四月確定）均為苗栗縣南庄鄉公所所輔導成立之三角湖休閒
    農場之負責人，供遊客付費進入該農場從事烤肉、戲水、滑水及休憩等活動，而
    均以此為業，為從事業務之人，其等本應注意遊客在三角湖河床上戲水、滑水時
    易生受傷、溺水等危險，須於開放營業中設置救生人員在三角湖附近警戒，以防
    止遊客發生意外事故，竟疏未注意設置救生人員在旁警戒，即貿然於民國八十四
    年五月三十一日，接待古人杰及其他東海大學企管系學生共四十人，進入該農場
    區三角湖附近從事烤肉、戲水、滑水及休憩活動；迄同日下午三時五十分許，古
    人杰於三角湖戲水、滑水時不慎沈入湖底，終因無人及時發覺救援而窒息致死。
二、案經古人杰之父母甲○○、乙○○○訴由臺灣新竹地方法院檢察署檢察官偵查起
    訴。
    理  由
一、訊據被告丙○○、丁○○、戊○○、庚○○○、辛○○○、己○○均矢口否認有
    何前揭業務過失致死犯行，辯稱伊等均非農場之負責人，僅係農場之清潔人員云
    云。經查：
（一）被告己○○擔任三角湖休閒農場之場長、被告丙○○擔任書記、戊○○擔任班
      長，並曾多次具名發函、發包工程等情，有苗栗縣南庄鄉公所所檢送之第四卷
      、第五卷資料附於證物袋內可稽（八十八年度保管字第一五三六號），而被告
      六人確係農場實際經營者一節，業據被告戊○○於本院八十四年度訴字第八三
      ０案件中供述：「（問：直接負責農場實際經營為何人？）我戊○○、黃朝旺
      、己○○、潘惠良、丙○○、丁○○、錢源金、錢月妹（筆錄誤載為錢月美）
      」等語明確（見八十五年度偵字第五九五七號卷【下稱第五九五七號卷】第十
      九頁反面）；經核即與苗栗縣南庄鄉東河村三角湖休閒農業區細部發展計畫第
      六十五頁關於組織體制所載「其中八人直接負責中心之實際經營」相符（見本
      案卷第一二八、一二九頁）。是被告六人所辯均僅係農場之清潔人員云云，並
      不足採信。
（二）而被害人古人杰於八十四年五月三十一日下午三時五十分許，在農場內之三角
      湖戲水、滑水時發生溺斃之事實，業經證人即被害人同行之同學趙子成、張乙
      陽證述明確（見第五九五七號卷第十二至十四頁），並經臺灣新竹地方法院檢
      察署檢察官督同法醫相驗無誤，有勘驗筆錄、相驗屍體證明書、驗斷書在卷可
      稽（見本案卷第一二一至一二七頁）。
（三）被害人溺斃之地點係位於中港溪上流河川地上，有苗栗縣頭份鎮地政事務所土
      地複丈成果圖一份附卷為憑（見本案卷第一二０頁），而該處雖非三角湖農場
      區負責人所有之土地，然業經規劃為「烤肉戲水區」、「天然滑水區」，為前
      揭苗栗縣南庄鄉東河村三角湖休閒農業區細部發展計畫第一二三頁所明載（見
      本案卷第一三一頁），且被告等提供予遊客索取之宣傳單張上，亦將遊客得在
      三角湖戲水列為宣傳特色之一，有三角湖休閒農場宣傳單張一張在卷可稽（見
      本案卷第一一四頁），顯見被告等均有提供三角湖供遊客戲水、滑水之意，而
      被告等本應注意並能注意防止遊客於三角湖戲水時發生溺水等意外，卻未設置
      救生人員在旁警戒即開放營業，其等顯有過失，與被害人因此死亡之結果顯有
      相當因果關係。
綜上所述，本件事證明確，被告等犯行應依法論科。至被告等雖聲請傳訊苗栗縣南庄
鄉鄉長葉弘俊，就三角湖農場是否已輔導完成、點交予被告等之事項調查，惟查：被告戊○○業已供稱：「（問：在那上班由何人發薪水？）是由遊客所繳清潔費中支付我們工資，門
票收了買垃圾袋，皆清潔用具，皆用在自己鄉土。（問：錢由誰收？）大家輪流收錢。（問
：收了錢交給誰？）誰有空誰去收錢，收後大家一起算，錢收了以後我們自己管，也沒交給
公所」等語（見本院八十五年度訴字第七一一號卷第二十一頁），加以前揭被告己○○等人
以三角湖休閒農場場長名義發包工程等情，足見三角湖農場設備之經費雖透過苗栗縣南庄鄉
公所撥發，但被告等既有以三角湖休閒農場供遊客付費遊憩之事實，要不因三角湖休閒農場
尚未輔導完成而可邀免責任，是本院認並無傳訊苗栗縣南庄鄉鄉長葉弘俊，及就三角湖農場
是否已輔導完成、點交予被告等之事項調查之必要，附此敘明。
二、被告六人係三角湖農場之負責人，以經營該農場區供人烤肉、戲水、滑水及休憩
    等為業，於執行業務中疏未注意設置救生人員在三角湖附近警戒，致被害人於死
    ，核其等所為，均係犯刑法第二百七十六條第二項之業務上過失致人於死罪。爰
    審酌被告六人均為經濟上弱勢之原住民，知識教育程度不高，有法務部戶役政連
    結作業系統在卷可參，此次因一時疏失致生被害人溺死之結果，犯罪所生危害非
    輕，未與被害人家屬達成和解賠償損害，案發至今數年，經此偵審程序，亦對其
    等有所警惕等一切犯罪情狀，各量處如主文所示之刑。查被告等犯罪後，刑法第
    四十一條業於九十年一月四日修正，其第一項前段為「犯最重本刑為五年以下有
    期徒刑以下之刑之罪，而受六月以下有期徒刑或拘役之宣告，因身體、教育、職
    業、家庭之關係或其他正當事由，執行顯有困難者，得以一元以上三元以下折算
    一日，易科罰金。並於同年月十日公佈施行，於同年月十二日生效，比較新舊法
    之規定，以變更後之新法對被告等有利，依刑法第二條第一項前段之規定，自應
    適用裁判時之新法，併諭知易科罰金之折算標準。
三、據上論斷，應依刑事訴訟法第二百九十九條第一項前段、刑法第二百七十六條第
    二項、第二條第一項前段、第四十一條第一項前段，罰金罰鍰提高標準條例第一
    條前段、第二條，判決如主文。
本案經檢察官章京文、吳金棟到庭執行職務。
中      華      民      國    九十      年      三      月     十六     日
                              臺灣新竹地方法院刑事第二庭
                                      法    官  黃美盈
如不服本判決，應於判決送達後十日內向本院提出上訴狀（應附繕本），上訴於臺灣
高等法院。
右正本證明與原本無異。
                                      書 記 官  吳尚文
中      華      民      國    九十      年      三      月      十六    日
附錄本案論罪科刑法條全文：
刑法第二百七十六條第二項
從事業務之人，因業務上之過失犯前項之罪者，處五年以下有期徒刑或拘役，得併科
三千元以下罰金。


司法院資訊處製作；財團法人民間司法改革基金會備份。
